【裁判字號】    90,交易,149
【裁判日期】    920521
【裁判案由】    過失傷害
【裁判全文】
臺灣嘉義地方法院刑事判決                          九十年度交易字第一四九號
    公  訴  人  臺灣嘉義地方法院檢察署檢察官
    被      告  甲○○
右列被告因過失傷害案件，經檢察官提起公訴（九十年度偵字第二○一三號），本院
判決如左：
    主  文
甲○○無罪。
    理  由
一、公訴意旨略以：被告甲○○未領有小型車駕駛執照，其於民國八十九年十月十七
    日上午五時四十分許，駕駛車號ＲＱ─二八四三號自小客車附載友人己○○，沿
    嘉義市○○路北向南方向行駛，途經無號誌且未設有行車速限標誌之市區○○路
    口即嘉義市○○路、蘭井街口時，應注意行車速度，依標誌之規定，無標誌者，
    在市區道路，時速不得超過四十公里，且行經無號誌之交岔路口時，應減速慢行
    ，作隨時停車之準備，又汽車行駛時，駕駛人應注意車前狀況，並隨時採取必要
    之安全措施，而依當時情形，並無不能注意之情事，竟疏於注意，於駕車行經上
  開交岔路口時，未減速慢行且未充分注意車前狀況即貿然以時速四十至五十公里
    之速度行駛，不慎撞及由西向東推行手推車欲穿越嘉義市○○路之被害人戊○○
    ，致戊○○受有頭部外傷併腦挫傷、急性硬腦下腫、硬腦膜下出血、神智欠清、
    完全臥床之其他於身體或健康有重大不治或難治之傷害，因認被告犯有刑法第二
    百八十四條第一項後段之過失致重傷害罪嫌。
二、按犯罪事實應依證據認定之，無證據不得推定其犯罪事實；另不能證明被告犯罪
    者，應諭知無罪之判決，刑事訴訟法第一百五十四條、第三百零一條第一項分別
    定有明文。又刑事訴訟法上所謂認定犯罪事實之證據，係指足以認定被告確有犯
    罪行為之積極證據而言，該項證據自須適合於被告犯罪事實之認定，始得採為斷
    罪資料；而認定不利於被告之事實，須依積極證據，苟積極證據不足為不利於被
    告事實之認定時，即應為有利於被告之認定，更不必有何有利之證據。另認定犯
    罪事實所憑證據，雖不以直接證據為限，間接證據亦包括在內；然而無論直接或
    間接證據，其為訴訟上之證明，須於通常一般之人均不致有所懷疑，而得確信其
    為真實之程度者，始得據為有罪之認定（最高法院二十九上字第三一０五號、三
    十年上字第八一六號、七十六年台上字第四九八六號判例均足資參照）。
三、公訴意旨認被告涉犯上開罪嫌，無非以：被告坦承於右開時、地，以時速四十至
    五十公里之速度駕車撞及被害人戊○○之事實不諱，雖矢口否認有何過失傷害犯
    行，惟查，右開犯罪事實，業據指定代行告訴人丙○○、被害人之姪子丁○○分
    別指訴明確，核與證人己○○於警訊時證述之情節相符，並有道路交通事故調查
    報告表一份、診斷證明書二紙及肇事現場暨車輛照片六幀在卷可稽。次查車禍發
    生時係陰天，而肇事現場係無缺陷、無障礙物、視距良好，且未設有號誌及行車
    速限標誌之市區○○路口，有上開交通事故調查報告表及照片可憑，則被告駕車
    途經該處時，果有減速慢行並充分注意車前狀況，應不難於安全距離外即發現被
    害人，並有足夠時間採取必要之安全措施。按行車速度，依標誌之規定，無標誌
    者，在市區道路，時速不得超過四十公里，且行經無號誌之交岔路口時，應減速
    慢行，作隨時停車之準備，又汽車行駛時，駕駛人應注意車前狀況，並隨時採取
    必要之安全措施，道路交通安全規則第九十三條第一項第一款、第四款、第九十
    四條第三項分別定有明文，則被告駕車途經該處，自應注意上述規定，而依當時
    情形，並無不能注意之情事，竟疏於注意而肇事，致被害人受有上開傷害，自難
    辭過失之責。又被害人確係因本件車禍而受有上開傷害，其與被告之過失行為間
    ，自有相當之因果關係，為其論據。
四、訊據被告矢口否認有何過失傷害之行為，辯稱：案發當日ＲＱ─二八四三號自小
    客車係己○○所駕駛，其與證人乙○○都是被載的乘客，其會向警察承認該車為
    其所駕駛，係因己○○及證人乙○○都有喝酒，所以他們叫其承認是其開車，事
    後他們會處理車禍的事情等語。經查：
  (一)證人乙○○於本院證稱：本件車禍發生之日，其有與甲○○共同搭乘「阿賢」所
    駕駛之車輛前往嘉義縣某海產店，自該海產店離開時，仍由「阿賢」開車，發生
    本件車禍時，其有留在現場等候警察來，因為己○○有喝酒，其隔日要去當兵，
    而甲○○不會喝酒，所以己○○叫甲○○承認，並說他會處理（以上見本院卷第
    一九三頁至一九五頁），：：：當天是在嘉義市○○路發生車禍，當時是要回中
    埔家裡，記得好像有一個拾荒的老婆婆，其等在路口撞到她的，其有聽到己○○
    說他有喝酒，會判得比較重，就說是甲○○開車等語（以上見本院卷第二一○頁
    至二一三頁），核與被告所辯相符。
  (二)次查，證人即當日前往處理的員警庚○○亦證稱：其確定肇事車輛坐三名男子，
    ，但其不確定乙○○是否就是肇事車輛三人中之一人，然其懷疑己○○的年紀比
    較年長，而且車子是他的，為何不是由他駕駛等語（見本院卷第二○六頁），審
    酌證人庚○○之證言，堪認本件車禍發生時，在ＲＱ─二八四三號自小客車上之
    人確實有三人，雖證人庚○○無法確認證人乙○○就是肇事車輛三人中之一人，
    然審酌證人乙○○應無甘冒偽證罪之刑責為被告作偽證之理，以及證人乙○○對
    於本件車禍事故發生前之細節均能交代清楚且與被告所陳大致相符（固就上車地
    點有部分出入，但因時間距今甚久，要難苛求記憶清楚），而本院囑託內政部警
    政署刑事警察局對證人乙○○與被告實施測謊之結果，二人對於該車非被告甲○○所駕駛之問題，均無情緒波動反應，研判未說謊，此有該局九十二年四月二十
    一日刑鑑字第○九二○○七○六九七號鑑驗結果通知書一份附卷可憑（本院卷第
    二五○頁至二五八頁），亦可徵證人乙○○之證詞應非子虛，因而被告辯稱其非
    駕車之人，而係為己○○頂替等語，應堪採信。
  (三)另被告固於偵查中及本院第一次調查時供承其為駕車之人，以及案外人己○○曾
    於警訊中指稱駕車之人為被告等語，經核與上開事證不相符，均不能採為證據。
  (四)此外，復查無其他積極證據足資證明被告有何公訴人所指犯行，不能證明被告犯
    罪，揆諸上開說明，自應為被告無罪之諭知。
四、據上論斷，應依刑事訴訟法第三百零一條第一項，判決如主文。
本案經檢察官李文和到庭執行職務。
中      華      民      國    九十二    年      五      月    二十一    日
                          臺灣嘉義地方法院交通法庭
                            審判長法官  沈  福  財
                                  法官  許  兆  慶
                                  法官  林  福  來
右正本證明與原本無異。
如不服本判決，應於判決送達後十日內向本院提出上訴狀（應附繕本）。
中      華      民      國    九十二    年      五      月    二十一    日
                                書記官  尹  玉  琪


司法院資訊處製作；財團法人民間司法改革基金會備份。
